【裁判字號】    97,訴,1080
【裁判日期】    971128
【裁判案由】    違反毒品危害防制條例
【裁判全文】
臺灣新竹地方法院刑事判決              97年度訴字第1080號
公  訴  人  臺灣新竹地方法院檢察署檢察官
被      告  甲○○
                    （現另案於臺灣新竹監獄執行中）
上列被告因違反毒品危害防制條例案件，經檢察官提起公訴（97
年度毒偵字第1838號），本院依簡式審判程序判決如下：
    主  文
甲○○施用第一級毒品，累犯，處有期徒刑壹年。
    事  實
一、甲○○前於民國87年間，因施用毒品案件，經本院以87年度
    毒聲字第365號裁定送觀察、勒戒後，認無繼續施用毒品傾
    向，而於87年8月18日執行完畢而釋放；又於88年間，因施
    用毒品案件，經本院以88年度毒聲字第128號裁定送觀察、
    勒戒後，認有繼續施用毒品傾向，再經本院以88年度毒聲字
    第349號裁定令入戒治處所施以強制戒治，嗣因停止戒治而
    出所、撤銷戒治而入所，迄於89年8月23日執行完畢；又於
    91年間，因施用毒品案件，經本院以91年度毒聲字第1121號
    裁定令入戒治處所施以強制戒治，嗣於93年1月9日因毒品危
    害防制條例新修正而出所，尚未執行完畢。所犯刑責部分，
    經本院於92年4月21日以91年度訴字第781號刑事判決分別判
    處有期徒刑1年、8月，應執行有期徒刑1年6月確定，並於94
    年6月16日縮刑期滿執行完畢。又甲○○前於95年間，因違
    反毒品危害防制條例案件，經本院於95年11月17日以95年度
    易字第540號刑事判決判處有期徒刑10月確定，嗣經本院於
    96年4月24日以96年度聲減字第534號減為有期徒刑5月，並
    於96年8月7日易科罰金執行完畢。
二、甲○○復於96年間，因施用第二級毒品案件，經本院以96年
    度易字第626號刑事判決判處有期徒刑7月確定，及於97年間
    ，因施用第一、二級毒品案件，經本院分別以97年度訴字第
    101號刑事判決判處有期徒刑1年1月、11月，應執行有期徒
    刑1年10月，臺灣高等法院以97年度上訴字第1918號駁回上
    訴確定，及97年度訴字第311號刑事判決判處有期徒刑8月、
    6月，應執行有期徒刑1年確定，並經本院以97年度聲字第76
    7號裁定應執行有期徒刑3年2月確定（目前仍在執行中）。
三、詎其不知悔改，復基於施用第一級毒品海洛因及施用第二級
    毒品安非他命之犯意，於97年8月27日某時許，即為警採尿
    時起往前回溯26小時內之某時，在不詳地點，以將第一級毒
    品海洛因與第二級毒品安非他命摻在一起以玻璃球燒烤後吸
    食煙霧之施用方式，施用第一級毒品海洛因、第二級毒品安
    非他命毒品，嗣於97年8月28日下午2時許，在警局經甲○○
    同意採集尿液送驗結果，呈甲基安非他命、嗎啡陽性反應，
    始得悉上情。
四、案經新竹市警察局移請臺灣新竹地方法院檢察署檢察官偵查
    起訴。
    理  由
一、本件被告甲○○所犯施用第一、二級毒品罪，均非死刑、無
    期徒刑、最輕本刑為三年以上有期徒刑之罪，或非高等法院
    管轄第一審之案件，被告於本院準備程序進行中，就被訴事
    實為有罪之陳述，本院合議庭認合於新修正刑事訴訟法第27
    3條之1之規定，逕以簡式審判程序行之，均合先敘明。
二、認定犯罪事實所憑之證據及理由：
（一）被告於本院準備程序、審理程序訊問時，對於在上開時間
      、以上述方式非法施用第一級毒品海洛因、第二級毒品安
      非他命之事實，均坦白承認。
（二）尿液送驗受檢人真實姓名代號對照表1件、台灣尖端先進
      生技醫藥股份有限公司97年9月10日濫用藥物檢驗報告1
      件，證明被告於警局所採集之尿液經送檢驗結果，確分別
      呈甲基安非他命、嗎啡（海洛因人體代謝物）陽性反應之
      事實。
（三）被告供稱其係以將第一級毒品海洛因與第二級毒品安非他
      摻在一起施用之方式，同時施用第一級毒品海洛因與第二
      級毒品安非他命等語。按「海洛因與安非他命等毒品通常
      均可以口服、鼻吸、注射或抽吸方式施用，如以錫箔紙或
      玻璃球燒烤產生煙霧藉口吸入之施用方式，俗稱『追龍』
      ，另亦可加入美娜水後以針筒注射方式施用，視不同施用
      者之用毒習性，前述二者亦可混合使用」；又「毒品之施
      用並無一定方式，端視施用者之喜好而定。甲基安非他命
      之施用方法除注射外，另有燒煙吸食及吞服等。另依本局
      鑑驗毒品證物之經驗，曾發現海洛因與甲基安非他命摻雜
      之案例，由此研判確有可能將前述兩種毒品合併施用之可
      能」此有法務部調查局92年7月9日調科壹字第0920020382
      0號、93年9月調科壹字第09300366970號函各1份可參，是
      被告所稱同時施用第一、二級毒品並非不可採信。
（四）按毒品危害防制條例將施用毒品之刑事處遇程序，區分為
      「初犯」及「5年內再犯」、「5年後再犯」。依其立法理
      由之說明：「初犯」，經觀察、勒戒或強制戒治後，應為
      不起訴處分或不付審理之裁定；經觀察、勒戒或強制戒治
      執行完畢釋放後，「5年內再犯」者，因其再犯率甚高，
      原實施之觀察、勒戒及強制戒治既已無法收其實效，爰依
      法追訴或裁定交付審理。至於經觀察、勒戒或強制戒治執
      行完畢釋放後，「5年後再犯」者，前所實施之觀察、勒
      戒或強制戒治已足以遮斷其施用毒品之毒癮，為期自新及
      協助其斷除毒癮，仍適用「初犯」規定，先經觀察、勒戒
      或強制戒治之程序。從而依毒品危害防制條例之規定，僅
      限於「初犯」及「5年後再犯」二種情形，始應先經觀察
      、勒戒或強制戒治程序。如被告於5年內已再犯，經依法
      追訴處罰，縱其第3次（或第3次以上）再度施用毒品之時
      間，在初犯經觀察、勒戒或強制戒治執行完畢釋放5年以
      後，已不合於「5年後再犯」之規定，且因已於「5年內再
      犯」，顯見其再犯率甚高，原實施觀察、勒戒或強制戒治
      ，已無法收其實效，即應依毒品危害防制條例第10條處罰
      （最高法院95 年度第7次刑事庭會議決議可供參考）。本
      件被告於89年8月23日強制戒治執行完畢後5年內，再於91
      、95、96、97年間因施用毒品案件，經本院以上開判決判
      處罪刑確定在案，已如前述，並有臺灣高等法院被告前案
      紀錄表1份在卷足憑，是被告本次施用毒品案件固於前案
      強制戒治執行完畢釋放後「5年後再犯」，然被告已於「5
      年內」再施用毒品經本院判決有罪確定，依上開說明，被
      告本件施用第二級毒品安非他命之犯行，仍應論罪科刑。
      綜上，本件事證明確，被告施用毒品之犯行堪予認定，應
      依法論科。
三、論罪科刑之理由：
（一）核被告所為，係犯毒品危害防制條例第10條第1項之施用
      第一級毒品罪及同條例第10條第2項之施用第二級毒品罪
      。其持有第一級毒品海洛因與第二級毒品安非他命之低度
      行為，應分別為其施用之高度行為所吸收，均不另論罪。
（二）被告係以將第一級毒品海洛因與第二級毒品安非他命摻在
      一起施用之方式，同時施用第一級毒品海洛因與第二級毒
      品安非他命，業已認定如前述，被告所犯上開施用第二級
      毒品罪、施用第一級毒品罪2罪間，顯係一行為觸犯數罪
      名，屬想像競合犯，應從較重之施用第一級毒品罪處斷，
      公訴人認被告所犯上開2罪，應予分論併罰，容有未洽。
（三）被告有事實欄所示之前科，有上開臺灣高等法院被告前案
      紀錄表足參，其於受徒刑執行完畢後5年內，故意再犯本
      件有期徒刑以上之罪，為累犯，應依刑法第47條第1項之
      規定加重其刑。
（四）爰審酌被告前已經觀察勒戒、強制戒治，竟仍無法戒除毒
      癮，顯然自制力薄弱，無視毒品對其個人身心及社會之負
      面影響，仍繼續施用毒品，顯然不知悔改，惟念其所為係
      戕害自身身心健康，犯罪手段、情節及所生危害均尚非重
      大，參以其犯罪後坦承犯行，施用毒品之次數等一切情狀
      ，量處如主文所示之刑，以資懲儆。
四、適用法律：
（一）刑事訴訟法第273條之1第1項、第299條第1項前段。
（二）毒品危害防制條例第10條第1項、第2項。
（三）刑法第11條前段、第55條、第47條第1項。
本案經檢察官陳麗芬到庭執行職務。
中    華    民    國    97    年    11    月    28    日
                       刑事第六庭法  官   魏瑞紅
以上正本證明與原本無異。
如不服本判決應於收受本判決後10日內向本院提出上訴書狀，上
訴書狀應敘述具體理由。上訴書狀未敘述上訴理由者，應於上訴
期間屆滿後20日內補提理由書狀於本院 (均須按他造當事人之人
數附繕本 )「切勿逕送上級法院」。
中    華    民    國    97    年    11    月    28    日
                                 書記官   吳月華
附錄本案論罪科刑法條：
毒品危害防制條例第10條：
施用第一級毒品者，處六月以上五年以下有期徒刑。
施用第二級毒品者，處三年以下有期徒刑。


司法院資訊處製作；財團法人民間司法改革基金會備份。
